【裁判字號】    99,司家聲,86
【裁判日期】    991129
【裁判案由】    終止收養關係
【裁判全文】
臺灣臺中地方法院民事裁定            99年度司家聲字第86號
聲  請  人  陳岳琳
上列當事人因養父母死亡後許可終止收養事件，本院裁定如下：
    主  文
准予終止聲請人陳岳琳與陳清和、陳秀梅間之收養關係。
程序費用由聲請人負擔。
    理  由
一、聲請意旨略以：聲請人陳岳琳（女、民國五十六年九月四日
    生，身分證統一編號：Ｚ000000000號）為陳清和
    （男、三十四年四月二十五日生，身分證統一編號：Ｚ00
    0000000號，九十九年七月六日死亡）、陳秀梅（女
    、三十六年六月十九日生，身分證統一編號：Ｚ00000
    0000號，七十五年六月四日死亡）之養女，當時聲請人
    之生母遵從聲請人外公之要求，將聲請人出養予陳清和、陳
    秀梅，聲請人於就讀國中時即回本生家庭居住，陳清和、陳
    秀梅又分別於九十九年七月六日及七十五年六月四日死亡，
    聲請人希望回歸本家照顧本生父母，爰依民法第一千零八十
    條之一第一項之規定，聲請許可終止聲請人與養父母陳清和
    、陳秀梅之收養關係等語。並提出除戶謄本二份、戶籍謄本
    三份、收養人之繼承系統表一件為證。
二、按養父母死亡後，養子女得聲請法院許可終止收養；法院認
    終止收養顯失公平者，得不許可之，民法第一千零八十條之
    一第一項、第四項分別定有明文。經查，聲請人主張之事實
    ，業據聲請人提出戶籍謄本、除戶戶籍謄本等為證，復據聲
    請人到庭陳稱：其於三、四歲時被收養人收養，但較常住在
    外公家中，養父母於收養聲請人後生育一子，聲請人就讀國
    中時即返回本生家庭居住，聲請人在養母過世後，即與養父
    失去聯絡，其並未繼承養父母之遺產等語；另關係人即聲請
    人之生父莊在居、莊陳春燕均到庭表示對本件終止收養沒有
    意見（本院九十九年九月二十四日訊問筆錄參照），又關係
    人即收養人之子陳建成亦具狀陳稱：其父母相繼死亡後，聲
    請人並未因而獲取利益，其同意本件終止收養等語，此有陳
    報狀在卷可憑。足徵聲請人於本件收養關係成立後，與養父
    母僅短暫共同生活，且聲請人於就讀國中時即返回本家居住
    ，與養父母情感疏離，是本件終止收養動機既無不當，且陳
    清和、陳秀梅尚有其他直系血親卑親屬存在，終止本件收養
    關係，對於陳清和、陳秀梅並無特別不利益，是本件聲請人
    聲請終止其與陳清和、陳秀梅之收養關係，應無顯失公平之
    情形，聲請人之聲請，於法尚無不合，應予允許。
三、依非訟事件法第二十一條第一項前段，裁定如主文。
中    華    民    國    99    年    11    月    29    日
                  家事法庭    司法事務官  羅欣寧
上正本證明與原本無異
如不服本件裁定，得於裁定書送達之翌日起十日內，以書狀敘述
理由，向本庭提起抗告。並應繳納抗告費新台幣一千元（需附繕
本）。
中    華    民    國    99    年    11    月    29    日
                              書  記  官  蔡萍萍

司法院資訊處製作；財團法人民間司法改革基金會備份。
